臺灣桃園地方法院刑事判決　　　　　　　93年度訴字第1588號
公　訴　人　台灣桃園地方法院檢察署檢察官
被　　　告　甲○○　男　21歲.
　　　　　　　　　　　三樓
上列被告因搶奪等案件，經檢察官提起公訴（93年度偵字第1215
6 號），本院判決如下：
   主    文
甲○○竊盜，處有期徒刑月；又意圖為自己不法之所有，而搶
奪他人之動產，處有期徒刑柒月。應執行有期徒刑玖月。
其餘被訴部分無罪。
   事    實
一、甲○○，前於民國九十一年間曾因搶奪等案件，經臺灣板橋
    地方法院以九十一年訴字第一八七八號判決判處有期徒刑二
    年確定，嗣於九十三年二月五日縮短刑期假釋出獄，於假釋
    期間內（不構成累犯），詎不知警惕，意圖為自己不法所有
    ，於九十三年七月二十六日下午十三時許，前往其曾經任職
    位於桃園縣桃園市○○路一０六八巷三十之三號「超秦企業
    股份有限公司」（下稱超秦公司）內（無故侵入建築物未據
    告訴），竊取該公司職員乙○○所有皮包一只（內另有乙○○之駕駛執照、郵局提款卡、筆記本等財物）得手。甲○○
    檢視該皮包內財物微薄，竟另行起意，於同日下午三時四十
    分許，依照竊得乙○○駕駛執照上住址之登載，騎機車前往
    乙○○位於桃園縣桃園市○○街二十六號住處，並在乙○○
    ，甲○○遂佯以其拾獲上開駕照，丙○○招呼其進入屋內。
    其後，甲○○向丙○○表示人從台北來，要去桃園市○○路
    找其兄就離開，約莫不到五分鐘又折回來丙○○住處，向丙○○表示借市內電話聯絡其兄惟未接通，復向丙○○商借行
    動電話說要傳簡訊，丙○○遂將門號0000000000
    號摩拖羅拉之行動電話一支借予甲○○使用，甲○○在屋內
    撥打上開行動電話後，將之返還予丙○○，其後甲○○表示
    要離開，丙○○送至門口，甲○○再向丙○○借行動電話使
    用，丙○○將上開行動電話借予甲○○使用撥打，甲○○坐
    上機車並發動機車，丙○○見狀向甲○○要求返還行動電話
    ，詎丙○○竟意圖為自己不法所有，並基於搶奪之犯意，立
    刻騎乘機車加速離去，丙○○則在後高喊「小偷」追趕約兩
    百多公尺，適巡邏警員執行巡邏勤務，見狀即往前追捕，而
    為警於同日下午四時許，在桃園縣桃園市○○街七十三號前
    查獲。
二、案經桃園縣政府警察局桃園分局報告臺灣桃園地方法院檢查
    署檢察官偵查起訴。
    理    由
壹、有罪部分：
一、訊據被告甲○○對於右揭犯罪事實迭於警訊、偵查及本院審
    理時坦承不諱，核與被害人乙○○、丙○○指訴之情節相符
    ，被告搶奪得手後二十分鐘在桃園市○○街七十三號前因追
    呼為現行犯遭警逮捕一情，並有桃園縣政府警察局桃園分局
    搜索筆錄一紙附卷可稽，並有贓物認領保管單二紙、被告竊
    盜、搶奪財物之照片十六張附卷可稽，足徵被告自白核與事
    實相符，堪予認定。是本件事證明確，被告犯行洵堪認定，
    應依法論科。
二、核被告所為，係犯刑法第三百二十條第一項之普通竊盜罪、
    同法三百二十五條第一項之搶奪罪。又其所犯上開二罪，其
    犯意各別，行為互殊，應予分論併罰。爰審酌被告甲○○有
    事實欄所載前案紀錄，此有其臺灣高等法院被告全國前案紀
    錄表在卷可稽，素行不佳，行為時係二十餘歲之成年男子，
    正值年輕力壯之期，不思以正當途徑賺錢供己所需，竟前往
    其曾經任職之超秦公司內，竊取公司職員皮包一只，並以皮
    包內得知被害人乙○○住處地址，而藉機搶奪丙○○之行動
    電話，搶奪所得行動電話一支之財物價值非鉅，及其犯罪之
    動機、目的、手段、犯後坦承犯行之態度等一切情狀，對其
    所犯各罪，各量處如主文所示之刑，並定其應執行之刑。
貳、無罪部分（被訴詐欺取財未遂部分）：
  (一)公訴意旨另以：被告甲○○意圖為自己不法之所有，向被害
    人丙○○佯稱欲借用其所有之行動電話發送簡訊，惟被害人
    丙○○見甲○○已先將機車發動而警覺有異，因而拒絕出借
    ，被告甲○○見詐騙意圖敗露而未遂，因認被告涉有同法第
    三百三十九條第三項、第一項之詐欺取財未遂罪嫌云云。
  (二)按犯罪事實，應依證據認定之，無證據不得認定其犯罪事實
    。又不能證明被告犯罪者，應諭知無罪之判決，刑事訴訟法
    第一百五十四條第二項、第三百零一條第一項分別定有明文
    。復按刑法上之詐欺罪，係以意圖為自己或第三人不法之所
    有，以詐術使人將物交付為其成立要件。所謂交付，係指對
    於財物之處分而言，故詐欺罪之行為人，其取得財物，必須
    由於被詐欺人對於該財物之處分而來，否則被詐欺人提交財
    物，雖係由於行為人施用詐術之所致，但其對於該財物並無
    處分之決意，而行為人乃係因其對該財物之支配力，一時弛
    緩，乘機攫取，即與詐欺罪應具之條件不符（最高法院五十
    三年度台上字第七八六號判例參照）。
  (三)訊之被告甲○○坦承其有於上述時地，向丙○○借得上開行
    動電話，並於借得後騎乘機車逃逸不諱。而被告之上開事實
    ，亦經證人即被害人丙○○於本院審理訊問時證述在卷。公
    訴人係以被告佯向被害人丙○○借用行動電話，而施用詐術
    ，使丙○○陷於錯誤而將該行動電話交付與被告，因認被告
    之行為為詐欺。雖被告有拿取丙○○上開行動電話，然被告
    之行為是否該當於詐欺罪責，要非無研求之餘地。
  (四)經查：
  1.關於被告於本院行準備程序時供稱，伊確實有要向被害人借
    手機，那天是我要跟被害人丙○○借手機，他有同意借給伊
    ，並將上開行動電話拿給伊，伊拿到行動電話後就撥號，伊
    打給朋友電話號碼是0000000000，簡訊是傳給伊
    媽媽的電話號碼是0000000000等語，經本院調閱
    被告所述上開及被害人門號0000000000行動電話
    通聯紀錄之結果，被害人門號0000000000於九十
    三年七月十六日下午十五時四十一分十八秒、十五時四十二
    分十五秒確有撥打門號0000000000之行動電話，
    顯見被告上開跟被害人借行動電話撥打電話聯絡一節，尚非
    子虛。
  2.證人即被害人丙○○於本院審理時證稱，被告說他撿到一個
    皮包，裡面有伊太太乙○○的駕照，問伊駕照是否家人的，
    伊跟被告說是伊太太的駕照，後來伊請被告入屋內，被告說
    他人從台北來，他要去大有路找他哥哥就離開，被告走出去
    後不到五分鐘又回來向伊借廁所，上完廁所後又離開，然後
    又折回伊住處說要向伊借市內電話，打電話給他哥哥，可是
    後來被告說沒有打通，要跟伊借手機說要傳簡訊給他哥哥，
    伊同意把手機借給他，被告有撥打手機，他邊撥打說可能收
    訊不好邊往門外面走，他在屋內有撥打，可是有沒有撥通或
    傳簡訊伊不知道，在屋內有把手機還給伊，後來他說要離開
    ，伊送他到門口，被告說手機再借他打一次，伊有同意就把
    手機借給被告他，被告在屋外先撥打手機，然後坐上機車並
    發動機車，伊跟被告講把手機還給伊，被告就立刻騎機車走
    掉等語（見本院九十三年時二月二十九日審理筆錄第四頁）
    ，證人所述關於被告如何向伊借電話撥打之情形，經核與被
    告前開(四)1.所述相符，是被告是否施用詐術，容有疑問。又
    依丙○○上開之所述，被告在屋外向伊借用行動電話時，丙○○將行動電話交與被告，僅係暫時交被告使用，其並無對
    該行動電話為處分之意，不能認其有交付之行為。且丙○○
    於被告在屋外坐上機車借用時，因被告之舉止有異而起戒心
    ，要求被告返還，顯見丙○○並無放棄對該行動電話之管領
    力，又當時丙○○仍在屋外，該行動電話應仍在丙○○管領
    之範圍內，該行動電話既仍在丙○○之支配管領中，其雖有
    交由被告使用，然其此行為，尚非屬刑法詐欺罪所稱之交付
    行為。縱認被告向丙○○佯稱欲借用，而使丙○○將上開行
    動電話交與被告使用，被告乘丙○○對該行動電話之支配力
    ，一時弛緩而乘機攫取離去，揆諸上開判例意旨，即與詐欺
    罪之構成要件有異，仍不得論被告以詐欺罪責。此外，復查
    無其他積極證據足證被告此部分事實，有公訴人所指之詐欺
    為遂犯行，其此部分犯罪不能證明，自應為無罪之諭知。
據上論斷，應依刑事訴訟法第二百九十九條第一項前段、第三百
零一條第一項，刑法第三百二十條第一項、第三百二十五條第一
項、第五十一條第五款，罰金罰鍰提高標準條例第一條前段，判
決如主文。
本案經檢察官廖先志到庭執行職務。
中　　華　　民　　國　　94　　年　　1 　　月　　12　　日
                        桃園地方法院刑事第十二庭
                            審判長法  官  游紅桃
                                  法  官  王美玲
                                  法　官　黃永定
以上正本證明與原本無異。
如不服本判決，應於送達後10日內，向本院提出上訴狀。
                                  書記官　施春祝
中　　華　　民　　國　　94　　年　　1 　　月　　12　　日
附論罪科刑依據之法條：
刑法第三百二十條
意圖為自己或第三人不法之所有，而竊取他人之動產者，為竊盜
罪，處五以下有期徒刑、拘或五百元以下罰金。
意圖為自己或第三人不法之利益，而竊佔他人之不動產者，依前
項規定處斷。
前項之未遂犯罰之。
刑法第三百二十五條
意圖為自己或第三人法之所有，而搶奪人之動產者，處六月以上
五年以下有期徒刑。
因致人於死者，處無期徒刑或七年以上有期徒刑，致重傷者，處
年以上十年以下有徒刑。
第一項之未遂犯罰之。
